【裁判字號】    96,訴,1215
【裁判日期】    970227
【裁判案由】    強盜
【裁判全文】
臺灣屏東地方法院刑事判決              96年度訴字第1215號
公  訴  人  臺灣屏東地方法院檢察署檢察官
被      告  甲○○
指定辯護人  本院公設辯護人  張宏惠
上列被告因強盜案件，經檢察官提起公訴（96年度偵緝字第410
號），本院判決如下：
    主  文
甲○○意圖為自己不法之所有，以強暴至使不能抗拒，而取他人
之物，累犯，處有期徒刑陸年。
    事  實
一、甲○○前於民國93年間因毒品案件，經本院以93年度訴字第
    721 號判決判處應執行有期徒刑1 年2 月確定，於95年1 月
    29日縮刑期滿執行完畢。詎其猶不知悔改，因缺錢購買毒品
    施用，於95年10月17日20時許，見乙○○年老體衰且獨自一
    人居住，竟意圖為自己不法之所有，本於強盜之犯意，先以
    借廁所為由進入乙○○位於屏東縣車城鄉○○路70號住處，
    再向乙○○謊稱廁所之水龍頭漏水而將乙○○騙至廁所內，
    並以其年輕人優勢之體力，用力抓住乙○○手腕之強暴方式
    ，至使乙○○無法抗拒，而強行奪取乙○○戴於左手之黃金
    戒指1 只，致乙○○因此受有手指破皮之輕傷。而甲○○強
    盜得手後將乙○○反鎖在廁所內，隨即逃離現場，並將該金
    戒指持以變賣得款新台幣8,000 元後，花費用畢。乙○○遭
    強盜後旋至警局報案，經警提供甲○○口卡相片供乙○○確
    認無誤後，始查獲上情。
二、案經屏東縣警察局恆春分局報請臺灣屏東地方法院檢察署檢
    察官偵查起訴。
    理  由
壹、程序方面：
    按被告以外之人（包括證人、鑑定人、告訴人、被害人及共
    同被告等）於審判外之陳述雖不符前4 條之規定，而經當事
    人於審判程序同意作為證據，法院審酌該言詞陳述或書面陳
    述作成時之情況，認為適當者，亦得為證據；當事人、代理
    人或辯護人於法院調查證據時，知有第159 條第1項 不得為
    證據之情形，而未於言詞辯論終結前聲明異議者，視為有前
    項之同意，刑事訴訟法第159 條之5 定有明文。立法意旨在
    於傳聞證據未經當事人之反對詰問予以核實，原則上先予排
    除。惟若當事人已放棄反對詰問權，於審判程序中表明同意
    該等傳聞證據可作為證據；或於言詞辯論終結前未聲明異議
    ，基於尊重當事人對傳聞證據之處分權，及證據資料愈豐富
    ，愈有助於真實發見之理念，且強化言詞辯論主義，使訴訟
    程序得以順暢進行，上開傳聞證據亦均具有證據能力。本件
    證人乙○○警詢之陳述，其性質雖屬傳聞證據，且查無符合
    刑事訴訟法第159 條之1 至之4 條之情形，惟其所為之上開
    警詢筆錄內容，業經檢察官及被告、辯護人表示同意具有證
    據能力。且經本院審判程序時予以提示並告以要旨，檢察官
    及被告、辯護人均已知上述筆錄乃傳聞證據，而於言詞辯論
    終結前均未對該等筆錄內容異議，依上開規定，證人乙○○
    於警詢中之證言應具有證據能力。
貳、實體部分：
一、訊據被告甲○○固坦承有於上述時、地，徒手拔取被害人乙
    ○○所戴金戒指之事實，惟矢口否認有何強盜犯行，辯稱：
    伊是要跟被害人借戒指，被害人不借，伊就趁被害人不注意
    時拔其所戴金戒指云云。經查：
(一)、被告如何於上開時、地，以借廁所為由進入被害人位於屏東
    縣車城鄉○○路70號住處，再向被害人謊稱廁所之水龍頭漏
    水而將被害人騙至廁所內後，用力抓住被害人手腕，致乙○
    ○無法抗拒而強行奪取被害人戴於左手之黃金戒指1 只，並
    將該金戒指持以變賣得款花用等情，業據被告於偵查中及本
    院準備程序時均供承不諱（見偵卷第33至35頁、第64頁），
    核與證人即被害人於警詢時證述之情節大致相符（見警卷第
    4 至5 頁），此外，復有查獲及現場照片12幀在卷可證（警
    卷第20至25頁），足見被告上開偵查中及本院審理時之自白
    ，與事實相符，應可採信。
(二)、雖證人乙○○於本院審理時翻異前詞，改稱：被告向伊借金
    戒指，伊就借予被告云云。然參酌證人乙○○於本院審理時
    證稱：「被告跟我借廁所，之後被告就跟我拿金戒指，被告
    是要借金戒指，金戒指是被告拔的」等語（見本院卷第40頁
    反面）及被告於本院審理時供稱：「我有騙證人說水龍頭壞
    了，證人就來廁所這邊，我就跟證人借金戒指」等語（見本
    院第41頁），則倘被告係要向證人乙○○借金戒指，則被告
    何需先將證人乙○○騙至廁所，且證人乙○○果有將金戒指
    借給被告之意，衡情，證人乙○○理應會自行取下金戒指交
    付予被告，豈會由被告自行拔取之理；再參以證人乙○○係
    自行前往報案及被告於本院審理時已供承：證人乙○○並無
    借伊金戒指之意，伊是直接拔證人乙○○所戴之戒指等語（
    見本院卷第42頁正、反面），足見證人乙○○上開出借金戒
    指予被告之證詞，與事實不符，尚難採信。
(三)、至被告雖辯稱：伊係趁證人乙○○不注意時拔下金戒指云云
    。然據被告於偵查中供承：「我捉住被害人的手把戒指強拔
    起來；我很用力搶完被害人戒指，我把被害人關在廁所內；
    被害人戒指戴得很緊，我從被害人後面，用右手抓住他的手
    腕，我另一隻左手就拔被害人的戒指，大約拔了1 、2 秒的
    時間，不會很久，我很用力拔戒指；因為廁所外面有門栓，
    我就把廁所鎖住，不讓被害人出來」等語（見偵卷第34頁、
    第64頁），再衡之常情，一般人所戴之戒指必定有一定之緊
    度，以避免過鬆而輕易脫落，且戒指於拔取過程中尚需通過
    指關節，是時，戒指當會卡在指關節處，自無輕易拔取之可
    能。況證人乙○○之左手無名指因被告拔取金戒指而破皮受
    傷之情，已據證人乙○○於警詢時證述明確（見警卷第5 頁
    ），並有其手指受傷照片2 幀附卷可稽（見警卷第20頁），
    益見被告強取證人乙○○所戴金戒指時所使用之力道非輕。
    依此，被告既係自證人乙○○後面用右手抓住其手腕，再以
    左手用力拔取證人乙○○之戒指，是時，證人乙○○業已為
    被告所困住，則被告再以其年輕人優勢之體力強力拔取證人
    乙○○之金戒指，並造成證人乙○○手指破皮之傷害，堪認
    被告當時確係對證人乙○○施強暴手段，並已使證人乙○○
    不能抗拒之程度，自屬強盜行為無訛。
(四)、綜上所述，勾稽互核，本件事證明確，被告犯行已堪認定。
二、按刑法所稱之搶奪罪與強盜罪，雖同具不法得財之意思，然
    搶奪係乘人不備，公然掠取他人之物，如施用強暴脅迫，至
    使不能抗拒而取其財物或令其交付者，則為強盜罪。查本件
    被告以不法腕力自後出手抓住證人乙○○手腕，至使證人乙
    ○○不能抵抗而強取金戒指之行為，係犯刑法第328 條第1
    項之強盜罪。又被告為強盜金戒指，而於實施強暴行為之過
    程中，因強力拔取證人乙○○所戴之金戒指，致乙○○手指
    受有破皮之輕傷，乃施強暴之當然結果，不另論傷害罪。至
    被告強盜後復將證人乙○○關在廁所內，係為爭取避免事跡
    敗露之時效而使其不法行為順利完成，在時間緊接且相同之
    空間下所為，應仍屬強盜行為之一部分，自不另成立妨害自
    由等相關罪責，併此敘明。又被告前於93年間因毒品案件，
    經本院以93年度訴字第721 號判決判處應執行有期徒刑1 年
    2 月確定，於95年1 月29日縮刑期滿執行完畢，此有臺灣屏
    東地方法院檢察署刑案資料查註紀錄表及臺灣高等法院被告
    全國前案紀錄表各1 份在卷可按，其受徒刑之執行完畢，5
    年以內故意再犯有期徒刑以上之本罪，為累犯，依法應加重
    其刑。爰審酌被告素行非佳，年輕力壯，因缺錢購買毒品施
    用，竟對年老體衰之獨居老人施以強暴行為強取財物，所為
    誠屬不該，惟念其係徒手強盜，且強盜所得非鉅，並兼衡其
    高商畢業，智識程度不差、家庭經濟小康，生活狀況尚可及
    犯後猶飾詞圖卸，未見悔意之犯後態度等一切情狀，量處如
    主文所示之刑。至蒞庭檢察官雖具體求處有期徒刑8 年，惟
    被告係徒手強盜，所生之危害性較輕，且證人乙○○於本院
    審理時一再迴護被告，顯已不願再追究，本院因認對被告量
    處前開之刑，已足懲戒其犯行，求刑意旨，毋寧過重，附此
    敘明。
據上論斷，依刑事訴訟法第299 條第1 項前段，刑法第328 條第
1項、第47條第1項，判決如主文。
本案經檢察官許英輝到庭執行職務。
中    華    民    國    97    年    2     月    27    日
                  刑事第二庭  審判長法  官  黃國永
                                    法  官  陳海寧
                                    法  官  蘇碧珠
上正本證明與原本無異。
如不服本判決應於收受本判決送達後10日內向本院提出上訴書狀
，其未敘述上訴理由者，並得於提起上訴後10日內向本院補提理
由書狀（均須按他造當事人之人數附繕本）「切勿逕送上級法院
」
中    華    民    國    97    年    2     月    27    日
                                    書記官  賀燕花
附錄本案論罪科刑法條全文
中華民國刑法第328條第1項：
意圖為自己或第三人不法之所有，以強暴、脅迫、藥劑、催眠術
或他法，至使不能抗拒，而取他人之物或使其交付者，為強盜罪
，處5年以上有期徒刑。


司法院資訊處製作；財團法人民間司法改革基金會備份。
